【裁判字號】    97,訴,357
【裁判日期】    970507
【裁判案由】    毒品危害防制條例
【裁判全文】
臺灣臺北地方法院刑事判決               97年度訴字第357號
公  訴  人  臺灣臺北地方法院檢察署檢察官
被      告  乙○○
指定辯護人  本院公設辯護人甲○○
被      告  丙○○
                      押)
選任辯護人  林福地律師
上列被告等因違反毒品危害防制條例案件，經檢察官提起公訴（
96年度偵字第26172號、96年度偵字第26174號），本院判決如下
：
    主  文
乙○○、丙○○共同運輸第四級毒品，乙○○處有期徒刑肆年，
丙○○處有期徒刑伍年，扣案之第四級毒品去甲麻黃伍包，均沒
收。
    事  實
一、乙○○與丙○○二人為朋友關係，均知悉我國法律明文禁止
    運輸第四級毒品，因丙○○得知其另一綽號「小兔」之成年
    男子朋友，欲以每次每人新臺幣（下同）5000元之代價請人
    運輸第四級毒品去甲麻黃（新麻黃；Norephedrine，係毒品
    先驅原料）（下稱去甲麻黃），丙○○見有利可圖，遂邀乙
    ○○是否同意一起替「小兔」運送第四級毒品去甲麻黃，經
    乙○○答應之，其2人與綽號「小兔」及另一不詳年籍姓名
    之成年男子乃共同基於運輸第四級毒品去甲麻黃之犯意聯絡
    ，於民國96年12月11日中午12時許，由該名綽號「小兔」之
    男子交代該另一不詳年籍姓名之成年男子，在桃園市桃園火
    車站附近，交付以塑膠袋包裝之第四級毒品去甲麻黃白色細
    晶體4包總毛重約3959. 11公克、去甲麻黃之褐色液體，下
    方有白色固體沈澱物1包毛重約2126.74公克共5包，而由其
    二人以車牌號碼UA-5352號自用小客車載運送往臺北市○○
    區○○街30巷8號前，欲交予該名自稱「小兔」之男子或其
    所指定之不知名人士。旋因二人駕車之形跡可疑，尚未交貨
    取得各自報酬5000元之前，即為警方於同日下午2時許，在
    臺北市○○區○○街30巷8號前攔檢查獲，並於該部自用小
    客車之後車廂內查獲第四級毒品去甲麻黃5大包（毛重6085.
    85公克，純質淨重4118.00公克），始查悉上情。
二、案經臺北市政府警察局中山分局報告臺灣臺北地方法院檢察
    署檢察官偵查起訴。
    理  由
一、按「被告以外之人於審判外之言詞或書面陳述，除法律有規
    定者外，不得作為證據。」，刑事訴訟法第159條第1項定有
    明文。又「被告以外之人於偵查中向檢察官所為之陳述，除
    顯有不可信之情況者外，得為證據。」、「被告以外之人於
    檢察事務官、司法警察官或司法警察調查中所為之陳述，與
    審判中不符時，其先前之陳述具有較可信之特別情況，且為
    證明犯罪事實存否所必要者，得為證據。」刑事訴訟法第15
    9條之1第2項、第159條之2亦分別定有明文。另被告以外之
    人於偵查中之陳述，雖不符第159條之1至第159條之4之規定
    ，而經當事人於審判程序同意作為證據，法院審酌該言詞陳
    述或書面陳述作成時之情況，認為適當者，亦得為證據，當
    事人、代理人或辯護人於法院調查證據時，知有第159條第1
    項不得為證據之情形，而未於言詞辯論終結前聲明異議者，
    視為有前項同意，同法第159條之5第1項、第2項亦定有明文
    。本案被告乙○○、丙○○為共犯，乙○○以證人之身分，
    在檢察官偵訊時具結及本院審理時具結並經交互詰問程序指
    證被告丙○○之犯行，被告丙○○及其辯護人雖爭執被告乙
    ○○之警詢及偵查中對共同被告丙○○之證言無證據能力，
    惟因共同被告乙○○之證詞於檢察官偵訊時，有令其以證人
    之身分具結，復經本院於審判中給予被告丙○○對乙○○為
    交互詰問，以檢驗其證言之真實性，對被告丙○○訴訟上權
    利之保護已足，共同被告乙○○於警詢、偵訊及審判中對共
    同被告丙○○犯罪事實之供述，應有證據能力，合先敘明。
二、訊據被告乙○○對上開犯罪事實坦承不諱，被告丙○○除坦
    承有與被告乙○○開車至臺北市○○街附近停車時，經警員
    於該車之後車廂內，查扣以塑膠袋包裝之第四級毒品去甲麻
    黃白色細晶體4包總毛重約3959.11公克、去甲麻黃之褐色液
    體，下方有白色固體沈澱物1包毛重約2126.74公克共5包外
    ，矢口否認有與被告乙○○開車至桃園火車站接運上開毒品
    後，載運到臺北市○○街附近之事實，辯稱係受被告乙○○
    之邀，一起到臺北找朋友玩，不知要運輸毒品之事，且從桃
    園出發後，直接就開到臺北市○○街附近停車，此時綽號「
    小兔」者已在哪裡等，並將上揭毒品放在後車廂，即說要去
    對面大樓，叫其2人等一下，過1、2分鐘後警察就來盤查而
    被查獲（詳本院卷第70頁背面）云云。經查被告丙○○與被
    告乙○○2人如何共同運輸上揭扣案第四級毒品之犯罪事實
    ，業據證人即共同被告乙○○於警詢、偵訊及本院審理時，
    證述綦詳，證人乙○○與被告丙○○是朋友關係，且無任何
    仇怨，此為被告丙○○自承之事實，衡諸常情，自無甘冒刑
    法偽證、誣告之罪刑而誣攀被告丙○○之理，復有扣案之以
    塑膠袋包裝之第四級毒品去甲麻黃白色細晶體4包總毛重約
    3959.11公克、去甲麻黃之褐色液體，下方有白色固體沈澱
    物1包毛重約2126.74公克共5包，經送內政部警政署刑事警
    察局鑑驗結果，均檢出第4級毒品之毒品先驅原料去甲麻黃
    （新麻黃；Norephedrine），有內政部警政署刑事警察局96
    年12月28日刑鑑字第0960189287號鑑定書1紙（96年度偵字
    第26172號卷第79頁）。附卷可為佐證，且如被告丙○○所
    辯為真，則在被警查獲之時，何以未向警方告發綽號「小兔
    」之成年男子在對面大樓，以便警方將其逮捕，洗刷自己之
    冤情？另共同被告乙○○雖於審理庭時改稱代價5000元是自
    己想的，被告丙○○並未如此說過，惟運毒一次，每人可得
    5000元係共同被告乙○○自被查獲以來始終一致之供述，且
    較合乎常情、常理，況被告丙○○於本院96年12月12日之訊
    問筆錄（詳96年度聲羈字第563號卷第8頁）先已承認：「..
    . ，麻黃素是一個叫小兔的人要請乙○○載運，代價是5000
    元，...。」、「沒有意見。乙○○說的是實在的。（法官
    問：乙○○剛剛說他跟你到桃園火車站去拿貨，小兔叫來的
    人把東西放在車上，並告訴你們這個是麻黃，有何意見？（
    提示並告以要旨）」，被告丙○○隨後亦僅否認有與乙○○
    運毒品，而未否認代價為5000元之事實（詳本院96年度聲羈
    字第563號卷第7頁背面、第8頁之訊問筆錄），足見依當時
    被告乙○○剛被逮捕時，較無時間、機會編造謊言，至審理
    時，因畏罪而否認，顯為諉卸之詞，是其警詢及偵訊時之供
    述，有較可信的特別情況，且此為證明被告丙○○本件犯罪
    所必要，本院採信證人乙○○於警詢、偵查時之供述，是共
    同被告乙○○、丙○○本件運毒代價應為每人每次5000元。
    綜上，本案事證明確，被告乙○○、丙○○運輸第4級毒品
    之犯行堪以認定，應依法論科。
三、按毒品危害防制條例之運輸毒品罪，所稱之「運輸」係指轉
    運輸送而言，不以國外輸入國內或國內輸出國外者為限，其
    在「國內運送」者，亦屬之；又倘有此意圖者，一有搬運輸
    送之行為，犯罪即已成立，並非以運抵目的地交付完成為完
    成犯罪之要件（最高法院94年度台上字第2845號、93年度台
    上字第1472號、92年度台上字第5426號、92年度台上字第53
    99號判決意旨參照）。而毒品先驅原料去甲麻黃係經行政院
    公告之毒品危害防制條例第2條第2項第4款所列之第4級毒品
    ，核被告乙○○、丙○○所為，均係犯該條例第4條第4項之
    運輸第4級毒品罪。被告乙○○與同案被告丙○○、綽號「
    小兔」之成年男子及另一不詳姓名年籍之成年男子間，有犯
    意聯絡及行為分擔，均為共同正犯。爰審酌被告乙○○、丙
    ○○2人身體健康，年處青壯，竟不思以合法工作賺錢生活
    ，本件被告丙○○為被告乙○○犯罪之造意者，運輸之毒品
    數量甚鉅，雖未經流入市面即被查獲，然因運輸毒品數量龐
    大，苟非遭警查獲，一旦製成毒品，對社會危害難認非鉅，
    並其犯罪之動機、目的、其智識程度及犯後仍飾詞狡卸，而
    被告乙○○則始終坦承不諱，並指證被告丙○○之犯罪事實
    ，顯有悔意等一切情狀，被告丙○○及乙○○分別量處有期
    徒刑5年及4年。
四、被告乙○○之辯護人雖主張應依毒品危害防制條例第17條之
    規定減輕其刑，惟該條例第17條所稱供出毒品來源因而破獲
    得減輕其刑，其立法意旨在鼓勵具體供出其上游毒販者，俾
    資追查毒梟前手及其上游毒品，以杜絕毒品之蔓延與氾濫為
    目的，倘僅自白所運輸、販賣毒品之事證及共犯為何人，尚
    未進而查獲毒梟前手或其上游提供毒品者，仍不得執以邀本
    條規定之寬減（最高法院93年度臺上字第3602號、第4203號
    、第4029號等判決意旨參照）。本件被告乙○○僅自白其運
    輸毒品之事證及共犯為何人，尚未進而查獲毒梟前手或其上
    游提供毒品者，依上開說明，尚不得依該規定減刑。
五、依毒品危害防制條例第18條第1項前段之規定，應予沒收銷
    燬之毒品，以經查獲之第一、二級毒品為限。又毒品依其成
    癮性、濫用性及對社會危害性，共分為四級，上開條例並就
    製造、運輸、販賣、意圖販賣而持有、以非法方法使人施用
    、引誘他人施用及轉讓不同等級之毒品等行為，分別定其處
    罰。至施用或持有第三、四級毒品，因其可罰性較低，故未
    設處罰之規定，僅就施用及持有第一、二級毒品科以刑罰。
    然鑑於第三、四級毒品均係管制藥品，特於同條例第11條之
    1明定無正當理由，不得擅自持有；第18條第1項後段復規定
    查獲之第三、四級毒品，無正當理由而擅自持有者，沒入銷
    燬之。從而，依同條例第18條第1項後段應沒入銷燬之毒品
    ，專指查獲施用或持有之第三、四級毒品而言；倘係查獲製
    造、運輸、販賣、意圖販賣而持有、以非法方法使人施用、
    引誘他人施用或轉讓第三、四級毒品，既屬同條例相關法條
    明文規定處罰之犯罪行為，即非該條項應依行政程序沒入銷
    燬之範圍。又同條例第19條第1項所定「供犯罪所用或因犯
    罪所得之物」，係指犯同條例第4條至第9條、第12條、第13
    條或第14條第1項、第2項之罪所用或所得之物，不包括毒品
    本身在內，是尚不得援用此項規定為第三、四級毒品之沒收
    依據。再同條例對於查獲之製造、運輸、販賣、意圖販賣而
    持有、以非法方法使人施用、引誘他人施用及轉讓第三、四
    級毒品之沒收，並無特別規定，如其行為已構成犯罪，則該
    毒品即屬不受法律保護之違禁物，應回歸刑法之適用，依刑
    法第38條第1項第1款之規定沒收之，始為適法。（最高法院
    96年度臺上字第728號判決意旨參照），本件扣案之以塑膠
    袋包裝之第四級毒品去甲麻黃白色細晶體4包總毛重約3959.
    11公克、去甲麻黃之褐色液體，下方有白色固體沈澱物1包
    毛重約2126.74公克共5包，經送內政部警政署刑事警察局鑑
    驗結果，均檢出第4級毒品之毒品先驅原料去甲麻黃（新麻
    黃；Norephedrine），有內政部警政署刑事警察局96年12月
    28日刑鑑字第0960189287號鑑定書1紙附卷可參（96年度偵
    字第26172號卷第79頁），依首揭說明，應依刑法第38條第1
    項第1款之規定均沒收之。另依被告乙○○所供：尚未拿到
    運毒之代價即被查獲（詳本院卷第17頁背面）。是被告2人
    尚未取得犯罪所應得之各5000元之酬金，自無犯罪所得之沒
    收問題，附此敘明。
據上論斷，應依刑事訴訟法第299條第1項前段、毒品危害防制條
例第4條第4項，刑法第11條、第28條、第38條第1項第1款，判決
如主文。
本案經檢察官賴秋萍到庭執行職務。
中    華    民    國    97    年    5    月    7    日
                  刑事第十三庭  審判長法  官  黃俊明
                                      法  官  郭顏毓
                                      法  官  張文俊
以上正本證明與原本無異。
如不服本判決，應於判決送達後10日內，向本院提出上訴狀（須
附繕本及理由）。
中    華    民    國    97    年    5    月    7    日
                                      書記官  陳鳳瀴
附錄本案論罪科刑法條全文：
毒品危害防制條例第4條
製造、運輸、販賣第一級毒品者，處死刑或無期徒刑；處無期徒
刑者，得併科新臺幣1千萬元以下罰金。
製造、運輸、販賣第二級毒品者，處無期徒刑或7年以上有期徒
刑，得併科新臺幣7百萬元以下罰金。
製造、運輸、販賣第三級毒品者，處5年以上有期徒刑，得併科
新臺幣5百萬元以下罰金。
製造、運輸、販賣第四級毒品者，處3年以上10年以下有期徒刑
，得併科新臺幣3百萬元以下罰金。
製造、運輸、販賣專供製造或施用毒品之器具者，處1年以上7
年以下有期徒刑，得併科新臺幣1百萬元以下罰金。
前五項之未遂犯罰之。


司法院資訊處製作；財團法人民間司法改革基金會備份。
